【裁判字號】    98,毒抗,161
【裁判日期】    980420
【裁判案由】    毒品危害防制條例
【裁判全文】
臺灣高等法院刑事裁定                 98年度毒抗字第161號
  抗  告  人
  即  被  告  甲○○
                      5號
                  （現於臺灣桃園看守所附設勒戒所執行中）
上列抗告人因違反毒品危害防制條例案件，不服臺灣桃園地方法
院 98年度毒聲字第305號，民國98年4月6日所為送強制戒治裁定
（聲請案號：臺灣桃園地方法院檢察署97年度毒偵字第5676、60
96號），提起抗告，本院裁定如下：
    主  文
抗告駁回。
    理  由
一、本件抗告意旨略以：依毒品危害防制條例第20、23條規定，
    施用毒品如係在「五年內再犯」者，因其再犯率甚高，原實
    施之觀察勒戒及強制戒治顯無法收其實效，應依法追訴或裁
    定交付審理。抗告人前於民國（下同）91年間曾受觀察、勒
    戒、強制戒治之治療程序，復於95年間，因施用毒品案件經
    新竹地方法院 95年度竹簡字第836號判決有期徒刑三月確定
    ，雖該案件認抗告人所犯為幫助施用毒品，惟此與實情不符
    ，抗告人所犯應係施用毒品罪，以此抗告人本次再犯施用毒
    品犯行，應係五年內再犯，依法應予追訴處罰，而非裁定送
    強制戒治。原裁定復依毒品危害防制條例第 20條第2項規定
    ，將抗告人送強制戒治，即有未洽，為此依法提起抗告，請
    求撤銷原裁定云云。
二、按犯毒品危害防制條例第10條之罪，應先將被告送勒戒處所
    觀察、勒戒，經觀察、勒戒後，認受觀察、勒戒人有繼續施
    用毒品傾向者，檢察官應聲請法院裁定令入戒治處所強制戒
    治，其期間為 6個月以上，至無繼續強制戒治之必要為止；
    但最長不得逾1年，同條例第20條第2項定有明文。查被告湯
    傳基於97年10月3日晚上6時30分許，在桃園縣桃園市○○○
    街135號2樓住處，施用毒品海洛因及甲基安非他命各一次。
    嗣於同日晚上7時30分許，在桃園縣桃園市○○○路126號為
    警查獲，並扣得海洛因6包、安非他命3包、電子磅秤、分裝
    袋等物，而經警採集其尿液送請台灣檢驗科技股份有限公司
    鑑驗結果，發現呈嗎啡、甲基安非他命類陽性反應，有該公
    司出具之濫用藥物尿液檢驗報告乙份在卷可參，且有上開扣
    案之物在卷可佐，並據被告供承不諱在卷，足認被告確有於
    上開時地施用第一級毒品海洛因及第二級毒品海洛因之事實
    ，原審因而依臺灣桃園地方法院檢察署檢察官之聲請，以97
    年度毒聲字第1543號裁定送觀察、勒戒，而被告於98年2月
    23日入勒戒處所執行觀察、勒戒後，經送醫師研判後認有繼
    續施用毒品之傾向，此有台灣桃園看守所附設勒戒處所98年
    3 月31日出具之有無繼續施用毒品傾向證明書暨評估標準紀
    錄表各乙份附卷可稽，原審因而依台灣桃園地方法院檢察署
    檢察官之聲請，依上揭法條規定，裁定令被告入戒治處所施
    以強制戒治，其期間為六個月以上，至無繼續強制戒治之必
    要為止，但最長不得逾一年，經核並無不合，被告雖以上揭
    情詞置辯，惟查被告前於90年間因施用毒品案件，經台灣台
    北地方法院以90年度毒聲字第2332號裁定觀察、勒戒，嗣因
    認有繼續施用毒品傾向，再經台灣桃園地方法院以91年度毒
    聲字第1153號令入勒戒處所施以強制戒治，於 91年10月9日
    因停止其處分而出監，並於 92年5月20日保護管束期滿獲不
    起訴處分，有本院被告前案紀錄表乙份在卷可參，茲本件被
    告又於 97年10月3日再犯本件施用毒品案件，自屬強制戒治
    執行完畢釋放後五年後再犯施用毒品犯行，應裁定送觀察勒
    戒，而被告於受觀察勒戒後，既經該勒戒所依被告之人格特
    質、臨床徵候及環境相關因素而評定認其有繼續施用毒品之
    傾向，依上揭法條規定，即應裁定送被告至戒治所處施以強
    制戒治，以達戒除施用毒品之惡習，且查本件係就被告於送
    觀察勒戒後，審酌其是否具有繼續施用毒品之傾向，而應施
    以強制戒治，被告既未爭執本件其所受之觀察勒戒處分，嗣
    被告空言泛稱其曾於五年內曾再犯其他施用毒品犯行，本次
    施用毒品犯行，應無觀察勒戒、強制戒治之適用，而指摘原
    裁定不當，尚難認有理由，應予駁回。
據上論斷，應依刑事訴訟法第412條，裁定如主文。
中    華    民    國    98    年    4     月    20    日
                  刑事第十五庭  審判長法  官  吳昭瑩
                                      法  官  李釱任
                                      法  官  張傳栗
以上正本證明與原本無異。
不得再抗告。
                                      書記官  李佩真
中    華    民    國    98    年    4     月    20    日


司法院資訊處製作；財團法人民間司法改革基金會備份。
